【裁判字號】    97,台上,123
【裁判日期】    970118
【裁判案由】    排除侵害等
【裁判全文】
最高法院民事判決              九十七年度台上字第一二三號
上   訴   人  德保有限公司
法 定代理 人  乙○○
訴 訟代理 人  林世祿律師
被 上  訴 人  嘉宏機械有限公司
兼法定代理人  甲○○
上列當事人間請求排除侵害等事件，上訴人對於中華民國九十六
年九月十二日台灣高等法院台中分院第二審更審判決（九十五年
度智上更(一)字第二號），提起上訴，本院判決如下：
    主  文
原判決廢棄，發回台灣高等法院台中分院。
    理  由
本件上訴人主張：伊係新型一○五一八五號專利「壁紙包含發泡
材料於浪板內層之浪板製造結構」之專利權人，專有該製造機結
構之製造、販賣及使用之權。詹益烈即弘佳鐵材行（下稱詹益烈
）工廠內所設置之浪板製造機結構侵害伊所有系爭專利權，而系
爭機器係詹益烈向被上訴人嘉宏機械有限公司（下稱嘉宏公司）
購買，嘉宏公司負責人為被上訴人甲○○（下稱甲○○）。系爭
浪板製造機長約十公尺，結構甚為龐大，應係載至詹益烈之工廠
組裝，被上訴人為製造人，亦是侵害專利之人。系爭機器兩小時
之產能為一千三百零五尺，一日之產能為五千二百二十尺，依每
尺價格新台幣（下同）三十五元，每月工作二十五日計算，六個
月之產能為二千七百四十萬五千元等情，爰依民法第一百八十四
條、第一百八十五條，公司法第二十三條，專利法第一百零五條
、第八十八條、第八十九條規定，求為命被上訴人連帶給付其中
一百五十四萬八千一百元及自起訴狀繕本送達翌日起算法定遲延
利息之判決【上訴人請求詹益烈連帶給付與命拆除、銷毀系爭機
器及製成品，不得再裝設使用部分，業於原審民國九十五年十月
三十一日撤回起訴（見原審卷(一)第二十九頁撤回起訴狀及卷(二)第
一二六頁上訴人所提辯論意旨狀記載之上訴聲明）】。
被上訴人則以：系爭機器並未落入上訴人系爭專利權範圍內，伊
未侵害系爭專利權；又本件為另案訴訟即台灣南投地方法院（下
稱南投地院）九十三年度重訴更字第二號確定判決效力所及，起
訴為不合法等語，資為抗辯。
原審維持第一審所為上訴人敗訴之判決，駁回其上訴，無非以：
上訴人曾以被上訴人侵害其專利權，依侵權行為法律關係，訴請
賠償損害，業經南投地院九十三年度重訴更字第二號（更審前為
九十一年度重訴字第一○一號）、原法院九十四年度智上字第七
號請求損害賠償事件（上開事件稱另案）判決上訴人敗訴確定，
認系爭機器未侵害系爭專利權，有上開原法院民事判決一件附卷
可稽。該另案之二審判決於九十五年三月二十一日言詞辯論終結
，九十五年四月四日判決確定。本件上訴人於九十年九月三日起
訴，請求損害之期間為八十九年七月一日至九十一年九月三十一
日，原請求二千七百四十萬五千元，嗣減縮，再擴張後為一百五
十四萬八千一百元。另案則於九十一年三月十三日起訴，請求損
害之期間為八十八年二月一日至八十九年一月三十一日，原請求
二千零五十九萬二千元，嗣減縮為一百六十萬元。上開兩案請求
損害之期間與金額雖有不同，但訴訟標的相同，均為侵權行為（
侵害專利權）之法律關係。另案上訴人之訴訟代理人於審理時，
亦自承：另案之機器與本件機器為同一台，且侵害事實及訴訟標
的亦相同，只是損害範圍之時間先後不同等情，為上訴人所不爭
。本件上訴人主張被上訴人侵害專利權期間既在另案確定判決九
十五年三月二十一日最後言詞辯論終結前，自為另案確定判決既
判力所及，上訴人之起訴自屬不合法，應予駁回。第一審經鑑定
後認被上訴人並無侵害上訴人專利權，而從實體上判決駁回上訴
人之訴，理由雖有不同，結論並無二致，仍應維持等詞，為其判
斷之基礎。
按訴訟法上所謂一事不再理之原則，乃指同一事件已有確定之終
局判決者而言。其所謂同一事件，必同一當事人就同一法律關係
而為同一之請求，若此三者有一不同，即不得謂為同一事件，自
不受確定判決之拘束（本院十九年上字第二七八號判例參照）。
查本件上訴人於九十年九月三日起訴時原請求八十九年七月一日
至同年十二月三十一日間六個月之損害二千七百四十萬五千元，
並表明其餘部分保留請求權（見第一審卷第八頁），嗣因無力繳
納裁判費，乃於九十一年十月十八日具狀減縮請求為原起訴金額
之百分之二即五十四萬八千一百元，並更正請求之期間為八十九
年七月一日至九十一年九月三十一日（見同上卷第一四九、一五
○頁），復於九十二年八月十五日具狀再擴張請求一百萬元（見
同上卷第三八九頁）。而上訴人於另案係於本件起訴後之九十一
年三月十三日方起訴，請求損害賠償期間為八十八年二月一日至
八十九年一月三十一日，原請求二千零五十九萬二千元，嗣減縮
為一百六十萬元，訴訟標的與本件相同，均為依侵權行為（侵害
專利權）之法律關係，且另案上訴人之訴訟代理人亦自承涉及侵
權之標的機器為同一，僅請求損害之期間不同。上情為原審所確
定之事實。參以上訴人於另案請求時，聲明保留其餘損害賠償之
請求（見另案二審判決第二頁），法院因而准就其請求範圍為實
體判決，足見前後兩案請求損害賠償之範圍並不相同，自非同一
事件，原審徒以本件上訴人主張侵害專利權期間在另案九十五年
三月二十一日最後言詞辯論終結前，遽爾論斷本件為另案確定判
決效力所及，上訴人之起訴為不合法，據為上訴人敗訴之判決，
適用法律自有違誤。上訴論旨，指摘原判決為不當，求予廢棄，
非無理由。
據上論結，本件上訴為有理由。依民事訴訟法第四百七十七條第
一項、第四百七十八條第二項，判決如主文。
中    華    民    國  九十七  年    一    月   十八   日
                      最高法院民事第二庭
                          審判長法官  吳  正  一
                                法官  劉  福  聲
                                法官  阮  富  枝
                                法官  黃  義  豐
                                法官  吳  謀  焰
      本件正本證明與原本無異
                                      書  記  官
中    華    民    國  九十七  年    一    月   三十   日
                                                 H


司法院資訊處製作；財團法人民間司法改革基金會備份。
